【裁判字號】    90,易,456
【裁判日期】    901129
【裁判案由】    背信等
【裁判全文】
臺灣新竹地方法院刑事判決                            九十年度易字第四五六號
    公  訴  人  臺灣新竹地方法院檢察署檢察官
    被      告  丙○○
右列被告因偽造文書等案件，經檢察官聲請簡易判決處刑（八十九年度偵字第六六七
一號），經本院認為應改用通常程序，判決如左：
    主  文
丙○○行使偽造私文書，足以生損害於他人，處有期徒刑貳月。如易科罰金，以參佰
元折算壹日。緩刑貳年。
    事  實
一、丙○○於民國八十九年三月間起，於乙○○所開設之獨資商號「美商企業社」擔
    任不動產經紀人，係為他人處理事務之人，其於八十九年十月二日自行受客戶甲○○委託標購門牌號碼新竹縣竹北市○○路三八四巷二四號四樓房地之法拍屋，
    竟未經乙○○同意，即於其與甲○○所簽立之「代理標購法院拍賣不動產契約書
    」（以下簡稱契約書）上立契約書人欄位盜蓋「美商企業社」之印章而偽造前揭
    契約書，並將該偽造契約書交付予甲○○收執，而均足生損害於乙○○及甲○○
    。丙○○並收受甲○○因此所交付面額新台幣（同）三十五萬元、票號ＦＦ00
    00000號、付款人臺灣銀行新竹分行之支票一紙（該支票嗣已由丙○○提示
    兌現），惟其竟意圖為自己不法之利益，違背其任務旋即將款項花用殆盡，且亦
    未標得前揭法拍屋，甲○○遂轉而向「美商企業社」之負責人乙○○求償，乙○○始知上情並因此償付甲○○三十五萬元，而致生損害於乙○○本人之財產。
二、案經乙○○訴請臺灣新竹地方法院檢察署檢察官偵查聲請簡易判決處刑，嗣經本
    院改用通常程序審理。
    理  由
一、訊據被告丙○○對其於告訴人乙○○所經營之「美商企業社」擔任不動產經紀人
    ，係為他人處理事務之人，及其於八十九年十月二日自行受證人即客戶甲○○委
    託標購法拍屋，於契約書上蓋用「美商企業社」印章，且將證人甲○○所交付之
    三十五萬元款項花用殆盡等情並不否認，此部分並有「代理標購法院拍賣不動產
    契約書」一份（影本）附卷（見偵卷第七頁）及證人甲○○之證述為憑，堪信為
    真實。另被告雖矢口否認有何行使偽造文書不法情事，辯稱：告訴人乙○○已概
    括同意伊以「美商企業社」名義對外訂約及使用印章云云。然查：被告需經告訴
    人同意始得使用「美商企業社」印章，而被告前揭未經告訴人同意即於契約書上
    盜用「美商企業社」而偽造契約書等情，業經告訴人於偵查、本院指訴綦詳，且
    被告於偵查中亦坦承：「我確有收甲○○三十五萬元，且未經乙○○同意私自擬
    製代理標購法院拍賣不動產契約書，盜用美商企業社的印章。（問：要用公司印
    章時是否需負責人同意？）是，我承認這部分我有疏失：：（問：【提示契約書
    】公司是否知道此事？）公司不知道，也未經公司同意，：：」（見偵卷第十四
    頁），足見告訴人所指被告本件未經同意即於契約書上蓋用「美商企業社」印章
    等情洵可採信，被告事後否認為卸責之詞，尚不足採信。本件事證明確，被告犯
    行洵堪認定。
二、按被告未經告訴人同意即在契約書上立契約書人欄位盜蓋「美商企業社」之印章
    而偽造契約書並交付予證人甲○○收執而行使，均足生損害於告訴人乙○○及證
    人甲○○無誤。核被告所為係犯刑法第二百十六條、第二百十條之行使偽造私文
    書罪、刑法第三百四十二條第一項之背信罪。被告盜蓋「美商企業社」印章之行
    為係偽造契約書之階段行為、偽造契約書私文書之行為係行使偽造私文書之低度
    行為，均不另論罪。被告所犯上開行使偽造私文書罪與背信罪間，有方法結果之
    牽連關係，應從一重之行使偽造私文書罪處斷。爰審酌被告素行良好、犯罪動機
    、所生損害、坦承部分犯行，態度尚佳等一切情狀，量處如主文所示之刑。另被
    告行為後，刑法第四十一條已於九十年一月四日修正為「犯最重本刑為五年以下
    有期徒刑以下之刑之罪，而受六個月以下有期徒刑或拘役之宣告，因身體、教育
    、職業、家庭之關係或其他正當事由，執行顯有困難者，得以一元以上三元以下
    折算一日，易科罰金。但確因不執行所宣告之刑，難收矯正之效或難以維持法秩
    序者，不在此限。」「併合處罰之數罪，均有前項情形，其應執行之刑逾六月者
    ，亦同。」並於同年月十日公布施行，於同年月十二日生效，比較新舊法之規定
    ，以變更後之新法對被告有利，依刑法第二條第一項前段之規定，自應適用裁判
    時之新法，爰併諭知易科罰金之折算標準。末查被告前未曾受任何有期徒刑以上
    刑之宣告，此有臺灣高等法院被告全國前案紀錄表一份附卷可憑，且已賠償告訴
    人損失，獲得告訴人原諒，經告訴人到庭陳述，其經此教訓，自應知所警惕，而
    無再犯之虞，本院綜核各情認上開有期徒刑之宣告，已足策其自新，所宣告之刑
    ，以暫不執行為適當，併依法諭知緩刑二年，以啟自新。
三、據上論斷，應依刑事訴訟法第四百五十二條、第二百九十九條第一項前段，刑法
    第二百十六條、第二百十條、第三百四十二條第一項、第五十五條、第二條第一
    項前段、第四十一條第一項、第七十四條第一款，罰金罰鍰提高標準條例第一條
    前段、第二項，判決如主文。
本案經檢察官吳金棟到庭執行職務。
中      華      民      國  九十      年     十一     月    二十九    日
                              臺灣新竹地方法院刑事第二庭
                                      法    官  黃美盈
如不服本判決，應於判決送達後十日內向本院提出上訴狀（應附繕本），上訴於臺灣
高等法院。
右正本證明與原本無異。
                                      書 記 官  吳尚文
中      華      民      國    九十      年     十一     月    二十九    日
附錄本案論罪科刑法條全文：
中華民國刑法第二百一十六條
 (行使偽造變造或登載不實之文書罪)
行使第二百十條至第二百十五條之文書者，依偽造、變造文書或登載不實事項或使登
載不實事項之規定處斷。
中華民國刑法第二百一十條
 (偽造變造私文書罪)
偽造、變造私文書，足以生損害於公眾或他人者，處五年以下有期徒刑。
中華民國刑法第三百四十二條
 (背信罪)
為他人處理事務，意圖為自己或第三人不法之利益，或損害本人之利益，而為違背其
任務之行為，致生損害於本人之財產或其他利益者，處五年以下有期徒刑、拘役或科
或併科一千元以下罰金。
前項之未遂犯罰之。


司法院資訊處製作；財團法人民間司法改革基金會備份。
